【裁判字號】    99,撤緩,61
【裁判日期】    990622
【裁判案由】    聲請撤銷緩刑
【裁判全文】
臺灣新竹地方法院刑事裁定              99年度撤緩字第61號
聲  請  人  臺灣新竹地方法院檢察署檢察官
受  刑  人  甲○○
上列聲請人因受刑人犯詐欺案件（本院98年度審竹簡字第858 號
），聲請撤銷緩刑之宣告（99年度執聲字第479 號），本院裁定
如下：
    主  文
聲請駁回。
    理  由
一、聲請意旨略以：受刑人因犯詐欺案件，經臺灣新竹地方法院
    以98年度審竹簡字第858 號判決處有期徒刑5 月，如易科罰
    金，以新臺幣1,000 元折算1 日，緩刑2 年，緩刑期內付保
    護管束，並應向指定之政府機關、政府機構、行政法人、社
    區或其他符合公益目的之機構或團體，提供100 小時之義務
    勞務，於民國99年3 月5 日確定。嗣由臺灣新竹地方法院檢
    察署以99年度執保字第225 號及99年度執緩字第229 號執行
    緩刑期間付保護管束及義務勞務。惟受刑人於前述緩刑保護
    管束期前即96年11、12月間某日及97年初某日（聲請書誤載
    為97年初某日至97年10月18日）更犯妨害家庭罪，業經臺灣
    新竹地方法院以98年度審竹簡字第1193號判決，分別判處有
    期徒刑4 月、4 月，應執行有期徒刑6 月，如易科罰金，以
    新臺幣1,000 元折算1 日，於99年3 月29日判決確定。該員
    已符合刑法第75條之1 第1 項第1 款得撤銷緩刑之宣告；又
    受刑人於緩刑期前，復犯妨害家庭罪，其犯罪情節重大，顯
    然認為該緩刑之宣告已難收預期效果，故請求法院為撤銷其
    緩刑之宣告，爰依刑事訴訟法第476 條規定聲請撤銷緩刑之
    宣告等語。
二、按緩刑前因故意犯他罪，而在緩刑期內受6 月以下有期徒刑
    、拘役或罰金之宣告確定，足認原宣告之緩刑難收其預期效
    果，而有執行刑罰之必要者，得撤銷其宣告，刑法第75條之
    1 第1 項第1 款定有明文。考其立法意旨略以：關於緩刑之
    撤銷，現行法第75條第1 項固已設有2 款應撤銷之原因；至
    得撤銷緩刑之原因，則僅於保安處分章內第93條第3 項與撤
    銷假釋合併加以規定，體例上不相連貫，實用上亦欠彈性，
    爰參酌德國及奧地利現行立法例增定得撤銷緩刑之原因，其
    中現行關於緩刑前或緩刑期間故意犯他罪，而在緩刑期內受
    得易科罰金之有期徒刑之宣告者，列為應撤銷緩刑之事由，
    因認過於嚴苛，而排除第75條應撤銷緩刑之事由，移列至得
    撤銷緩刑事由，俾使「法官依被告再犯情節，而裁量是否撤
    銷先前緩刑之宣告」；其次，如有前開事由，但判決宣告拘
    役、罰金時，可見行為人仍未見悔悟，有列為得撤銷緩刑之
    事由，以資彈性適用，爰於第1 項第1 款、第2 款增定之。
    且本條採用裁量撤銷主義，賦予法院撤銷與否之權限，特於
    第1 項規定實質要件為「足認原宣告之緩刑難收其預期效果
    ，而有執行刑罰之必要」，供作審認之標準。亦即於上揭「
    得」撤銷緩刑之情形，法官應依職權本於合目的性之裁量，
    妥適審酌被告所犯前後數罪間，關於法益侵害之性質、再犯
    之原因、違反法規範之情節是否重大、被告主觀犯意所顯現
    之惡性及其反社會性等情，是否已使前案原為促使惡性輕微
    之被告或偶發犯、初犯改過自新而宣告之緩刑，已難收其預
    期之效果，而確有執行刑罰之必要，此與刑法第75條第1 項
    所定2 款要件有一具備，即毋庸再行審酌其他情狀，應逕予
    撤銷緩刑之情形不同，先予敘明。
三、經查：受刑人甲○○前於97年6 月11日因犯幫助詐欺案件，
    經本院於99年1 月20日以98年度審竹簡字第858 號判決，判
    處有期徒刑5 月，如易科罰金，以新臺幣1,000 元折算1 日
    ，緩刑2 年，緩刑期內付保護管束，並應向指定之政府機關
    、政府機構、行政法人、社區或其他符合公益目的之機構或
    團體，提供100 小時之義務勞務，嗣於99年3 月5 日判決確
    定。又受刑人於緩刑期前即96年11、12月間某日及97年初某
    日另犯妨害家庭案件，經本院於99年2 月10日以98年度審竹
    簡字第1193號判決，分別判處有期徒刑4 月、4 月，應執行
    有期徒刑6 月，如易科罰金，以新臺幣1,000 元折算1 日，
    該判決則於緩刑期內之99年3 月29日確定等情，有上開二案
    件之刑事判決書、臺灣高等法院被告前案紀錄表各1 份在卷
    可稽，此雖合於前引刑法第75條之1 第1 項第1 款之要件，
    惟本件受刑人前受緩刑宣告係犯幫助詐欺罪，其於緩刑期前
    所犯上開後案則係犯妨害家庭案件，二罪之類型迥異，侵害
    法益及社會危害程度亦殊異，兩者間並無再犯原因之關連性
    ，且後判決經法院審酌各情後，僅分別判處得易科罰金之有
    期徒刑4 月，定其應執行刑後，仍為得易科罰金之有期徒刑
    6 月，顯見後案之犯罪情節尚非重大，實難僅因受刑人在緩
    刑期前另犯他罪遭判處得易科罰金之刑度確定，即認其未見
    悔悟自新，而遽行推認前判決所宣告之緩刑，有難收預期效
    果，而有執行刑罰之必要，且聲請人復未提出除上開文件暨
    判決犯罪事實以外之其他積極證據或具體說明受刑人有何情
    狀足認符合「原宣告之緩刑難收其預期效果，而有執行刑罰
    之必要」等實質要件，又審酌後案犯罪情節尚非重大，若得
    僅依上開判決書所載之犯罪事實即以受刑人於緩刑前另犯他
    罪，即一律撤銷緩刑，則刑法第75條及第75條之1 即無區分
    之必要，進而前開刑法第75條之1 第1 項之立法本旨將意義
    盡失，亦與緩刑之目的乃係避免短期自由刑之弊，並給予受
    刑人自新機會未盡相符。揆諸上開說明，聲請人聲請撤銷本
    院98年度審竹簡字第858 號判決之緩刑宣告，自難准許，應
    予駁回。
四、爰依刑事訴訟法第220條，裁定如主文。
中    華    民    國    99    年    6     月    22    日
                  刑事第三庭    法  官  王子謙
以上正本證明與原本無異。
如不服本裁定，應於裁定送達後5日內向本院提出抗告狀。
中    華    民    國    99    年    6     月    23    日
                                書記官  陳弘明

司法院資訊處製作；財團法人民間司法改革基金會備份。
